臺灣高等法院臺南分院刑事判決　　　　　96年度上訴字第12號
上　訴　人
即　被　告　甲○○
選任辯護人　王正明律師
上列上訴人因違反槍砲彈藥刀械管制條例案件，不服臺灣嘉義地
方法院95年度訴字第535號中華民國95年11月22日第一審判決（
起訴案號：臺灣嘉義地方法院檢察署95年度偵字第4691號），提
起上訴，本院判決如下：
    主  文
原判決撤銷。
甲○○未經許可，製造其他可發射金屬具有殺傷力之槍枝，處有
期徒刑伍年貳月，併科罰金新臺幣陸萬元，罰金如易服勞役，以
新台幣貳仟元折算壹日。扣案改造空氣長槍壹支、高壓氣體鋼瓶
柒瓶、小鋼珠壹瓶、彈簧參個及鑽頭壹支均沒收。
    事  實
一、甲○○明知未經主管機關許可不得製造、持有可發射金屬具
    有殺傷力之以壓縮氣體為動力之槍枝，於民國（下同）93年
    間某日自嘉義市○○路統一模型店購得玩具空氣長槍使用後
    ，因槍管、彈簧、握把等處使用後損壞，竟於93年間某日，
    在不詳處所，利用斜口鉗、雕刻刀、鑽頭等工具，鑽鑿孔洞
    以螺絲暨鐵片等物鎖合套筒拉捍、槍管與握把，利用彈簧推
    進鋼珠，並挖刻握把以細木籤固定穿構扳機，仿原有玩具空
    氣長槍外觀型式，配以內含二氧化碳高壓氣體為發射動力之
    小型鋼瓶，製造可發射鋼珠而具有殺傷力之改造槍枝1支（槍
    枝管制編號為0000000000號）。嗣於95年6月19日12時許，經
    警搜索其車號J7-0631號自用小客車與嘉義縣水上鄉大崙村二
    重溝1之30號住處，為警查獲，並扣得甲○○所有之上開具殺
    傷力之改造空氣長槍1支、及其所有供本件犯罪用之高壓氣
    體鋼瓶7瓶、小鋼珠1瓶、彈簧3個與鑽頭1支。
二、案經嘉義縣警察局移送臺灣嘉義地方法院檢察署檢察官偵查
    起訴。
    理  由
甲、証據能力部分：
    被告辯護人雖辯稱「內政部警政署刑事警察局95年8月8日刑
    鑑字第0950092659號槍彈鑑定書，因違反刑事訴訟法第203條
    之規定，應無証據能力」云云。但按「被告以外之人於審判
    外之言詞或書面陳述，除法律有規定者外，不得作為證據」
    ，刑事訴訟法第159條第1項定有明文，此即學理上所稱「傳
    聞證據排除法則」。依上開法律規定，傳聞證據原則上固無
    證據能力，但如法律別有規定者，即例外認有證據能力。本
    件卷附之內政部警政署刑事警察局95年8月8日刑鑑字第0950
    092659號槍彈鑑定書，係嘉義縣警察局依檢察機關概括授權
    囑託執行鑑定職務所出具之書面鑑定報告，依刑事訴訟法第
    159條第1項及同法第208條第1項準用同法第206條第1項之規
    定，係屬傳聞法則之例外，自得作為證據，被告辯護人上開
    所辯，自無可採。
乙、實體方面：
一、訊據上訴人即被告甲○○固對於持有上揭以二氧化碳高壓氣
    體為發射動力之改造槍枝1支、高壓氣體鋼瓶7瓶、小鋼珠1
    瓶、彈簧3個及鑽頭1支等事實坦承不諱，然矢口否認有何製
    造具殺傷力之上開槍枝之犯行，辯稱：伊原係自統一模型店
    購買上開玩具空氣槍，再購買同樣之槍管彈簧等零件換裝，
    並非將原不具殺傷力之槍械改裝為具殺傷力之槍械云云。
二、經查：
  (一)扣案之改造空氣長槍1支、高壓氣體鋼瓶7瓶、小鋼珠1瓶、
    彈簧3個及鑽頭1支等物，係警方在被告車內、住處所扣得，
    業經被告供認不諱，並有搜索票、搜索扣押筆錄、扣押物品
    收據、扣押書及扣押物品目錄表在卷可稽。再上開扣案物，
    經送請內政部警政署刑事警察局以性能檢驗法及動能測試法
    鑑定結果覆稱略以：(1)送鑑改造空氣長槍1支（槍枝管制編
    號0000000000號），認係空氣長槍，以小型二氧化碳高壓鋼
    瓶內氣體為發射動力，經實際裝填直徑6mm鋼珠（重量約0.8
    8克）試射3次結果，測得鋼珠發射速度分別為141、137、13
    7公尺/秒，計算其動能分別為8.75、8.26、8.26焦耳，單位
    面積動能分別為30.94、29.21、29.21焦耳/平方公分。依刑
    事警察局對【活豬】作射擊測試結果，彈丸單位面積動能達
    24焦耳/平方公分，則足以穿入豬隻皮肉層。又依日本科學
    警察研究所之研究結果，彈丸單位面積動能達20焦耳/平方
    公分則足以穿入人體皮肉層。(2)送鑑瓦斯鋼瓶6瓶（按內裝
    氣體非瓦斯，包括裝置在槍內者，實為7瓶），認係小型二
    氧化碳鋼瓶。(3)送鑑鋼珠1瓶，認係直徑約6mm鋼珠等語，此
    有該局95年8月8日刑鑑字第0950092659號槍彈鑑定書1份可
    按（見偵查卷第15至17頁），則依上開鑑定結果，依對【活
    豬】作射擊結果，既可穿入豬隻之皮肉層，且彈丸單位面積
    動能達24焦耳/平方公分，依日本科學警察研究所研究結果
    ，彈丸單位面積動能達20焦耳/平方公分足以穿入人體皮肉
    層，從而扣案之改造空氣長槍1枝顯具有殺傷力，自屬槍砲
    彈藥刀械管制條例所列管之「其他可發射金屬具有殺傷力之
    改造槍枝」無訛，而扣案鋼瓶、鋼珠則均可配合供該改造槍
    枝使用，均可認定。
  (二)被告雖對於持有系爭改造槍枝乙節坦承不諱，但矢口否認有
    製造該改造槍枝之事實，並以上開情詞置辯。但查：稽之被
    告於警、偵訊時已供認「在模型店購買玩具空氣槍後，自行
    以斜口鉗、雕刻刀改造彈簧、槍管及握把」等情不諱（見警
    卷第2至3頁、偵查卷第8頁）；於偵查中更明確供述「買回
    後我換裝彈簧及新的握把，．．．還有把銅的槍管換成白金
    的」等語（見偵卷第8頁）；嗣於原審審理中，被告亦供認
    「買來的時候，槍管本來是銅的，因為歪了、壞了，所以換
    這支槍管，槍管是白鐵的，不是白金，槍管、彈簧、握把都
    是壞了以後到原來買的店（即指統一模型店）買各該零件回
    來換」等情（見原審卷第38頁），且被告所稱之「買回槍管
    換裝」，又係指「整枝槍管即包括白鐵管、粉紅色鐵管、黑
    色管子整個換裝，且扣案槍枝之槍管前段圓管係由遙控汽車
    紅外線接收器等類之物，其有順手將之接在槍管上」等情（
    見原審卷第39頁至第40頁）。嗣經原審曉諭告知被告所為可
    能涉犯製造槍枝罪嫌（見原審卷第40頁，檢察官原起訴被告
    涉犯持有槍枝罪嫌）後，被告始改稱「系爭扣案槍枝係買來
    就這樣」云云（見原審卷第第42頁最後一行起至第43頁），
    經原審判處重刑後，被告又改稱「伊只有改變槍枝外觀，即
    握把部分，槍管部分沒有改造，扣案之彈簧3個係供作割磁
    磚用，該彈簧係用來裝在割磁磚的機器裡面」云云（見本院
    卷第64頁），再佐以臺灣嘉義地方法院檢察署檢察官起訴書
    所載，檢察官原起訴被告「持有」該把改造之槍械，因而被
    告於原審諭知變更法條前，被告均供認除有持有該把改造之
    空氣長槍外，並有改造該槍械之情，嗣經原審諭知變更法條
    後，被告始否認有改造之情，而為上開之辯詞；然有無改造
    槍械，既為被告親身經歷之事實，若非實情，衡情被告豈有
    自警、偵訊迄至原審諭知變更法條之前，均坦認改造上開槍
    械之理？且扣案之改造空氣長槍，經原審當庭勘驗扣案改造
    槍枝結果「把手為木製且雕工拙劣、槍管上另安裝小型圓桶
    、槍管與其他零件之接合方式亦甚為粗糙」等情，有該勘驗
    結果及攝有該槍枝之細部照片8幀在卷可佐（見原審卷第40
    頁、第52頁至第54頁），嗣經本院當庭勘驗扣案之彈簧結果
    ，扣案之彈簧為大、中、小支之彈簧各1個，其中小支之彈
    簧與扣案之空氣長槍裝ＢＢ彈部分所用之彈簧相同，扣案之
    其中大支彈簧又與扣案之空氣長槍裝ＢＢ彈下方槍管部分所
    用之彈簧相同，有該勘驗結果可稽（見本院卷第64頁），亦
    核與被告於偵查中、原審審理中供認「伊有換裝彈簧及新的
    握把」等情（見偵卷第8頁、第38頁）相符，足認被告於警
    、偵訊迄至原審審理中諭知變更起訴法條之前，被告所為之
    上開自白與事實相符，扣案之彈簧確係供作改造該槍械所用
    ；被告所辯「僅有改造該槍械之外觀，即握把部分，槍管部
    分沒有改造，扣案之彈簧係供作割磁磚之機器使用」云云，
    自無足採。
  (三)至於被告雖辯稱「其係向統一模型玩具店購得該空氣長槍後
    ，僅有改造該槍枝之外觀即握把部分」云云。然証人即該玩
    具店負責人乙○○則証稱「扣案之空氣長槍與伊所販售之空
    氣長槍不同，伊賣的空氣長槍均有經過檢驗過才會賣，該把
    長槍之紅色槍管沒有賣過，每把空氣長槍發射的動能政府規
    定在20焦耳以下」等情（見本院卷第57頁至第59頁），則依
    証人乙○○上開証詞，統一模型玩具店所販售之空氣長槍均
    係經檢驗合格，動能在20焦耳以下之正當合法玩具槍械；然
    扣案之系爭空氣長槍經刑事警察局對【活豬】作射擊測試結
    果，彈丸單位面積動能則高達24焦耳/平方公分，已非屬上
    開經檢驗合格之合法玩具槍械，則被告上開所辯，及其辯護
    人所辯「被告只購買同樣之槍管彈簧等零件換裝，並非將原
    不具殺傷力之槍械改裝為具殺傷力之槍械」云云，亦難信採
    。況扣案改造槍枝係屬槍砲彈藥刀械管制條例第4條第1項第
    1 款所稱「其他可發射金屬或子彈具有殺傷力之各式槍砲」
    ，不得進口、陳列販賣及製造內銷，個人亦不得申請合法持
    有，一般人實無從在市面上合法取得。且細繹被告於警、偵
    訊至原審審理中所供「利用斜口鉗、雕刻刀改造彈簧、槍管
    及握把」之自白，被告係將原空氣長槍之「銅槍管」，換裝
    為「白鐵的槍管」，另將原槍枝「彈簧」部分換成現扣案之
    上開槍枝之「彈簧」，握把部分亦換裝為木製之握把等情，
    再輔以上開勘驗結果，該扣案之改造空氣長槍，包括主要組
    成零件金屬白鐵槍管、扳機等，以及配合槍管之套筒拉捍與
    握把等絕大部分結構體，既殆均為被告所打造組裝完成，未
    見何者乃其所指購入時之槍枝原樣結構，益徵被告所稱「僅
    有改造該槍械之外觀，即握把部分，槍管部分沒有改造」云
    云，係屬無稽。
  (四)又按所謂槍枝之「製造」行為，係指新製或改造，因而使之
    具有槍枝效能之行為。若將原不具有殺傷力之槍枝加以改造
    ，不論其行為之繁簡、技術之深淺，如足以使之變成具有殺
    傷力者，即構成製造槍枝之行為。查稽之被告於警、偵訊及
    原審所為之上開自白，其原購自統一模型店之玩具空氣長槍
    主要構造即槍管、彈簧、握把等部分均損壞，而本件扣案之
    改造空氣長槍之槍管，乃係被告利用工具，鑽鑿孔洞以螺絲
    暨鐵片等物鎖合整支替換之槍管、套筒拉捍與握把，利用彈
    簧推進鋼珠，並挖刻握把以細木籤固定穿構扳機，配以高壓
    氣體為發射動力之小型鋼瓶，製造而成可發射鋼珠並具有殺
    傷力之改造槍枝。則被告所打製組裝完成者，盡為涉及該槍
    枝得發揮射擊功能之結構，其行為實已該當於「製造」全新
    之扣案具殺傷力之空氣長槍，不過僅係仿前所購得之玩具空
    氣長槍外觀型式耳，並非以所稱購入之玩具空氣長槍為基礎
    加以更動結構增強射擊動能，或僅改造該空氣長槍之握把部
    分而已。從而被告於原審請求取得原市售之同類型槍枝後併
    再送鑑定，以明原購入之同類型槍枝本即具殺傷力云云，已
    無必要。另內政部警政署刑事警察局96年4月16日刑鑑字第
    0960035194號函雖稱「因本局無與本案同型之原廠空氣槍可
    供研判比較，故無法研判送鑑槍枝有無改造及未改造時有無
    殺傷力」等情（見本院卷第40頁）。然依被告於警、偵訊及
    原審所為之上開自白，即將原空氣長槍之「銅槍管」，換裝
    為「白鐵的槍管」，另將原槍枝「彈簧」部分換成現扣案之
    上開槍枝之「彈簧」，握把部分亦換裝為木製之握把等情，
    暨本院上開調查所得，被告所打製組裝完成者，係為涉及該
    槍枝得發揮射擊功能之結構，其行為實已該當於「製造」全
    新之扣案具殺傷力之空氣長槍，不過僅係仿前所購得之玩具
    空氣長槍外觀型式，另統一模型玩具店所販售之空氣長槍又
    係經檢驗合格，動能在20焦耳以下之正當合法玩具槍械，核
    與本件扣案之空氣長槍不同，均如上述，從而尚難依內政部
    警政署刑事警察局96年4月16日刑鑑字第0960035194號函所
    函覆之事項，即據為被告有利之認定。
  (五)綜上所述，被告確有製造上開具殺傷力之空氣長槍之事實，
    被告上開所辯，均係事後卸責之詞，均無可採，本件事證明
    確，被告犯行洵堪認定。
三、新舊法比較適用部分：
  (一)按被告犯罪後，槍砲彈藥刀械管制條例部分條文於94年1月2
    6日修正公布，並於同年月28日施行，其中就未經許可製造
    其他可發射金屬或子彈具有殺傷力之各式槍砲行為，其處罰
    規定原列於第11條第1項，法定刑為「5年以上有期徒刑，併
    科新臺幣1,000萬元以下罰金」，修正後移列為同條例第8條
    第1項，法定刑提高為「無期徒刑或5年以上有期徒刑，併科
    新臺幣1,000萬元以下罰金」，是比較修正前後之法律規定
    ，以修正前之規定對被告較為有利，應適用修正前之規定。
  (二)查被告行為後刑法第33條第5款、第42條等條文業於94年2月
    2 日修正公布，其中：(一)第33條第5款由原先之「罰金：1元
    以上」，修正為「罰金：新臺幣1千元以上，以百元計算之
    」；(二)第42條將原先之「罰金應於裁判確定後2個月內完納
    。期滿而不完納者，強制執行。其無力完納者，易服勞役」
    、「易服勞役以1元以上3元以下，折算1日。但勞役期限不
    得逾6個月」、「罰金總額折算逾6個月之日數者，以罰金總
    額與6個月之日數比例折算」。「科罰金之裁判，應依前2項
    之規定，載明折算1日之額數」、「易服勞役，不滿1日之零
    數，不算」、「易服勞役期內納罰金者，以所納之數，依裁
    判所定之標準折算，扣除勞役之日期」之規定，修正為「罰
    金應於裁判確定後2個月內完納。期滿而不完納者，強制執
    行。其無力完納者，易服勞役。但依其經濟或信用狀況，不
    能於2個月內完納者，得許期滿後1年內分期繳納。遲延一期
    不繳或未繳足者，其餘未完納之罰金，強制執行或易服勞役
    」、「依前項規定應強制執行者，如已查明確無財產可供執
    行時，得逕予易服勞役。」、「易服勞役以新臺幣1千元、2
    千元或3千元折算1日。但勞役期限不得逾1年」、「依第51
    條第7款所定之金額，其易服勞役之折算標準不同者，從勞
    役期限較長者定之。」、「罰金總額折算逾1年之日數者，
    以罰金總額與1年之日數比例折算。依前項所定之期限，亦
    同」、「科罰金之裁判，應依前2項之規定，載明折算1日之
    額數」、「易服勞役不滿1日之零數，不算」、「易服勞役
    期內納罰金者，以所納之數，依裁判所定之標準折算，扣除
    勞役之日期」，另罰金罰鍰提高標準條例第2條亦配合修正
    ，將原先之「依刑法第41 條易科罰金或第42條第2項易服勞
    役者，均就其原定數額提高為1百倍折算1日；法律所定罰金
    數額未依本條例提高倍數，或其處罰法條無罰金刑之規定者
    ，亦同」之規定，予以修正刪除；並均自95年7月1日起施行
    。是依上開規定，罰金既由銀元1元以上，提高為新台幣1千
    元以上，無異提高法定刑為罰金時之可科處之最低刑為新台
    幣1千元，修正後之刑法第33條第5款並未有利於行為人。關
    於易服勞役部分，依修正前罰金罰鍰提高標準條例第2條前
    段規定，就其原定數額提高為1百倍折算1日，則被告經諭知
    併科罰金部分，依行為時之易服勞役折算標準，最高應以銀
    元3百元折算1日，即新台幣9百元折算1日。惟依95年7月1日
    修正公布施行之刑法第42條第3項前段規定，則最高得以新
    台幣3千元折算一日，是修正後刑法第42條之規定，有利於
    被告。則綜合上情比較新舊法結果，關於易刑處分即易服勞
    役部分，應以修正後現行之刑法第42條之規定有利於被告；
    其餘部分，則以修正前刑法第33條第5款之規定有利於被告
    ，依95年7月1日施行之刑法第2條第1項前段、同條項但書規
    定，應適用行為時法即修正前刑法第33條第5款，及修正後
    現行刑法第42條之規定。
四、核被告所為，係犯修正前槍砲彈藥刀械管制條例第11條第1
    項之未經許可製造其他可發射金屬具有殺傷力之槍枝罪。其
    持有上開具殺傷力之改造空氣長槍之低度行為，應為製造之
    高度行為所吸收，不另論罪。又按檢察官就犯罪事實一部起
    訴者，其效力及於全部，本件檢察官雖就被告「持有」上開
    改造空氣長槍部分，認係涉犯現行有效之槍砲彈藥刀械管制
    條例第8條第4項之未經許可持有該空氣長槍罪，惟被告所持
    有之該改造槍枝，係因被告非法製造而持有，則被告此部分
    犯行，與起訴部分有實質上一罪之關係，本院自應併予審理
    ，並變更檢察官起訴之法條。
五、原審以被告罪証明確，因予論罪科刑。然關於易刑處分即易
    服勞役部分，應適用修正後之現行刑法第42條之規定，原審
    認應適用修正前之規定，顯有未當。被告上訴否認部分犯罪
    ，並以上開情詞指摘原判決不當，雖無理由，但原判決既有
    上開可議之處，即屬無可維持，應由本院將原判決予以撤銷
    改判。爰審酌被告未經許可，製造以高壓氣體為發射動力之
    上開改造之空氣長槍，對於社會潛在危害重大，且犯後否認
    之態度，暨其製造違禁槍枝之數量、製造方式，兼衡其係高
    中肄業之智識程度、已婚育有2子之生活狀況等一切情狀，
    量處如主文第二項所示之刑，罰金部分並諭知易服勞役之折
    算標準。扣案具殺傷力之改造空氣長槍1支（槍枝管制編號
    0000000000號），係屬違禁物，應依刑法第38條第1項第1款
    規定宣告沒收；而扣案之高壓氣體鋼瓶7瓶、小鋼珠1瓶、彈
    簧3個及鑽頭1支，業據被告供稱係其所有，且均係供被告本
    案犯罪所用之物，均應依同法第38條第1項第2款併予宣告沒
    收。至於被告於警、偵訊雖供述「有以斜口鉗、雕刻刀改造
    該空氣長槍」之情，但該斜口鉗、雕刻刀並非違禁物，亦未
    扣案，而被告事後又否認有改造成具殺傷力之槍械之犯行，
    為免將來執行困難，爰不另為沒收之諭知。
據上論結，應依刑事訴訟法第369條第1項前段、第364條、第299
條第1項前段、第300條、修正前槍砲彈藥刀械管制條例第11條第1
項，95年7月1日施行之刑法第2條第1項前段、第11條前段、第38
條第1項第1款、第2款、第42條第3項，判決如主文。
本案經檢察官張太龍到庭執行職務。
中　　華　　民　　國　　96　　年　　6 　　月　　20　　日
                  刑事第四庭    審判長法　官　吳志誠
                                      法　官  羅心芳
                                      法　官  陳珍如
以上正本證明與原本無異。
如不服本判決，應於收受本判決後十日內向本院提出上訴書狀。
其未敘述上訴理由者並得於提起上訴後十日內向本院補提理由書
狀（均須按他造當事人之人數附繕本）「切勿逕送上級法院」。
　　　　　　　　　　　　　　　　　　　書記官　岑　玢
中　　華　　民　　國　　96　　年　　6 　　月　　20　　日
附錄本案論罪科刑法條：
修正前槍砲彈藥刀械管制條例第11條第1項
未經許可，製造、販賣或運輸第4條第1項第1款所稱其他可發射
金屬或子彈具有殺傷力之各式槍砲者，處五年以上有期徒刑，併
科新臺幣1,000萬元以下罰金。
